臺灣士林地方法院民事判決
110年度婚字第350號
原      告  乙○○
訴訟代理人  李文聖律師
被      告  甲○○
訴訟代理人  林則奘律師
            侯傑中律師
上  一  人
複  代理人  張漢榮律師
上列當事人間請求確認婚姻無效事件，本院於民國111年5月17日
言詞辯論終結，判決如下：
    主      文
確認原告丙○○與被告甲○○間之婚姻無效。
訴訟費用由被告負擔。
　　事實及理由
一、原告主張：兩造雖於民國110年4月12日持結婚書約辦理結婚
    登記，然結婚書約上之證人丁○○、乙○○不僅未在場，亦未親
    見親聞伊具有與被告結婚之真意，且其等在結婚書約上之簽
    名及蓋章，更均係由被告偽簽及盜刻印章後蓋印，可認兩造
    結婚不符民法第982條所定之方式，依同法第988條應為無效
    等語，並聲明：確認兩造間之婚姻關係無效。
二、被告答辯略以：伊不爭執丁○○及乙○○未親自在結婚書約上簽
    章，而係由伊代為，且丁○○確未親見聽聞原告是否具有結婚
    之真意，故對於原告主張兩造結婚無效之事不爭執等語，資
    為抗辯，並聲明：原告之訴駁回。
三、按確認法律關係之訴，非原告有即受確認判決之法律上利益
    者，不得提起之，家事事件法第51條準用民事訴訟法第247
    條第1項前段有所規定。所謂「即受確認判決之法律上利益
    」，係指因法律關係之存否不明確，致原告在私法上之地位
    有受侵害之危險，且此項危險得以對於被告之確認判決除去
    （最高法院42年台上字第1031號判例意旨參照）。本件原告
    主張兩造結婚因不符法定方式而無效，雖為被告不爭執，然
    關於訴訟上自認及不爭執事實效力之規定，在確認婚姻無效
    之訴中，於確認婚姻無效之原因事實不適用之，家事事件法
    第58條定有明文，且兩造現在戶籍資料上登記為配偶之記載
    ，亦需藉由法院確定判決始能更正，足認原告就兩造結婚是
    否有效之法律上地位確實處於不明確狀態，並能藉由本件確
    認判決予以除去，故原告提起本件訴訟，自有即受確認判決
    之法律上利益。
四、次按結婚應以書面為之，有二人以上證人之簽名，並應由雙
    方當事人向戶政機關為結婚之登記，民法第982條定有明文
    。又法律要求結婚須有二人以上之證人在結婚書面上簽名，
    目的係為確保當事人具有結婚之真意，故證人簽名雖不限於
    作成結婚書面或辦理結婚登記時為之，但仍須親見或親聞兩
    造確實具有結婚真意者，始足充任，倘證人未曾親見或親聞
    一方或雙方當事人具有結婚真意，即難認結婚合於上揭法定
    要件而為有效。本件原告主張丁○○雖為兩造結婚書約上記載
    之結婚證人，然丁○○未在結婚書約上親自簽名，而係由被告
    代為簽章，更未親見親聞其具有與被告結婚之真意等語，除
    有結婚書約為佐（見本訴卷第61-65頁），且為被告不爭執
    ，並據丁○○到庭證稱：被告是我的老闆及同事，曾於110年1
    、2月間在電話中告訴我兩造要登記結婚，當時有講到如果
    當天我無法到場，就由被告幫我代刻印章及簽名，我從未聽
    聞原告說過要與被告結婚的事，都是聽被告轉述，兩造簽立
    結婚書約當天，沒有人打電話給我，原告在登記結婚前與我
    碰面時，也沒有談起過她是否要與被告結婚的事等語明確（
    見本訴卷第139-143頁），堪信屬實。是此，丁○○既未在兩
    造結婚書約上親自簽名，亦從未親見親聞原告具有與被告結
    婚之真意，參照上揭說明，自非適格之結婚證人，故原告主
    張兩造結婚違反民法第982條所定之方式，依同法第988條第
    1款應為無效等語，自值採取。
五、綜上所述，原告訴請確認兩造婚姻無效，為有理由，應予准
    許。
六、本件事證已臻明確，兩造其餘攻擊防禦方法及證據，核與判
    決結果不生影響，爰不一一論列，併此敘明。
七、訴訟費用負擔之依據：家事事件法第51條、民事訴訟法第78
    條。
中　　華　　民　　國　　111 　年　　5 　　月　　31　　日
                  家事庭    法  官　郭躍民
以上正本證明與原本無異。
如對本判決上訴，須於判決送達後20日內向本院提出上訴狀。如
委任律師提起上訴者，應一併繳納上訴審裁判費。
中　　華　　民　　國　　111 　年　　5 　　月　　31　　日
                            書記官  李姿嫻